【裁判字號】    91,簡上,432
【裁判日期】    920731
【裁判案由】    侵權行為損害賠償
【裁判全文】
臺灣臺北地方法院民事判決                        九十一年度簡上字第四三二號
    上  訴  人  甲○○
    被  上訴人  丙○○
    訴訟代理人  乙○○
右當事人間，請求損害賠償事件，上訴人對於中華民國九十一年四月九日本院台北簡
易庭九十一年北簡字第二０二四號第一審判決提起上訴，本院判決如左：
    主  文
原判決關於命上訴人給付超過新台幣玖萬伍仟貳佰陸拾元部分，及該部分假執行之聲
請，並訴訟費用之裁判均廢棄。
右開廢棄部分，被上訴人在第一審之訴及假執行之聲請駁回。
其餘上訴駁回。
第一審、第二審訴訟費用由上訴人負擔十分之九，餘由被上訴人負擔。
    事  實
甲、上訴人方面：
一、聲明：與原審判決書所載者相同茲予引用外，補稱：
(一)原判決廢棄。
(二)被上訴人第一審之訴駁回。
二、陳述：
(一)查於民國（下同）九十年十一月五日晚間二十二時許，在新店中央新村交流道出
    口，訴外人黃柏堯所駕駛之車輛於路口等紅燈時，未將排檔桿置於空檔，僅以腳
    置於煞車板上，恐致因性急未等綠燈即衝闖紅燈、或接聽行動電話不在意、或因
    他故，而疏忽閃失腳鬆離煞車板致衝撞前方車輛，又回撞上訴人之車輛，造成嚴
    重損傷，上訴人將依庭上事實認定及採證許可之損壞範圍「估價單」或「修復證
    明」或「修復發票」等，依民法第二百三十四條及民法第二百二十七條本文規定
    行使「抵銷權」或「損害賠償權」，合先陳明。
(二)按行使債權，履行債務，應依誠實及信用方法，民法第二百十九條本文定有明文
    ；又因不可歸責於債務人之事由，致給付不能者，債務人免給付義務，民法第二
    百二十五條第一項本文亦定有明文。查兩造間九十年十一月五日之交通事故，其
    中被上訴人並非交通事故當事人，其對於本案是否「得行使債權，履行債務，及
    俱有可歸責於上訴人之事由」，因其並不在場，對於發生之事實，確實知之闕如
    。又查原審起始之原告應為訴外人黃柏堯，其始為本案事故發生時之實際當事人
    ，且事故筆錄亦為該員所作所簽。而觀被上訴人原始訴狀所述，則均與事實不符
    。上訴人並依稀記得訴外人黃柏堯於事故當時並無駕照，亦無法通過警員酒測。
(三)查被上訴人在第一審時，並未提出車輛修復收據或憑證，僅以不確實之估價單呈
    庭，第一審法官不明察或疏忽，竟作為判決準據，顯有違誤之處。
(四)查上訴人在第一審時，從未依法收悉法院通知書或傳票，但第一審法官不查而貿
    然在當事人未到庭，亦未經合法傳喚之情形下，做出違法判決，自顯有不適法及
    危誤之處。
(五)查貴院之本案鑑定結果所採用之基準為協陽企業有限公司開立之估價單，但經閱
    卷後查知被上訴人於九十二年一月十六日之呈報狀中自承：「九十一年十一月下
    旬委由台灣懷特有限公司修車；並自動減縮起訴標的」等語。故「台灣區汽車修
    理工業同業工會」以協陽企業有限公司開立之估價單及其項目予以鑑定，當已無
    實質意義，並恐有違誤情事。況本案內車輛因於九十年十一月五日案發，如據被
    上訴人書狀言及，為九十一年十一月中旬才修，時隔一年餘，其可能未善盡妥適
    保管之責，造成車損加劇或其他損害等；又經書面資料觀之，本案為前後車碰撞
    ，不應有估價單之前面、左、右等部位之項目，故應實施「現車鑑定」，較為合
    理合情。
三、證據：提出交通事故當事人資料影本一件為證；並請求傳訊盧建文、黃柏堯、林
    茂生、藍慶煌，及聲請將本件事故再送鑑定。
乙、被上訴人方面：
一、聲明：上訴駁回。
二、陳述：
(一)按被上訴人之子即訴外人黃柏堯係於九十年十一月五日晚間十一時駕駛被上訴人
    所有車號為ＣＤ—４７１０之小客車，由南朝北方向行經北二高安坑交流道出口
    停等紅綠燈時，遭上訴人駕駛之車號為ＦＡ—３８７９之小客車違規自後方撞擊
    ，致衝向前方之車輛而受損，此經台灣省台北縣區車輛行車事故鑑定委員會以北
    鑑字第九０二五二八號鑑定在案；而訴外人黃柏堯於車禍發生後，因本身受有傷
    害，遂訴請上訴人侵權行為損害賠償，但漏未將受損之車號為ＣＤ—４７１０小
    客車之車主即被上訴人列為第一審之共同原告，嗣追加被上訴人為第一審之原告
    後，因自身所受之傷害不甚嚴重又無財產上之損失，遂撤回其起訴，僅餘被上訴
    人一人為原告，合先敘明。
(二)上訴理由狀載有「．．．黃員所駕駛之車輛，於路口等紅燈時，未將排檔置於『
    空檔』，僅以腳置於煞車板上，恐致因性急未等綠燈即衝撞紅燈、或接聽行動電
    話不在意、或因他故，而閃失腳鬆離煞車板致衝撞前方車輛，又回撞上訴人之車
    輛，造成嚴重損傷．．．且依悉記得該黃員當時並無駕照，亦無法通過員警酒測
    （而上訴人經酒測為正常值）．．．」云云，皆屬上訴人過度之臆測與幻想，茲
    分述如次：
１、依台灣省台北縣區車輛行車事故鑑定委員會北鑑字第九０二五二八號鑑定意見書
    柒、鑑定意見所載：「一、甲○○駕駛自小貨車未保持行車安全間距及未注意車
    前狀況為肇事原因。二、黃柏堯駕駛自小客車無肇事因素。」等語，故該車禍事
    件肇於上訴人行車未保持安全間距及未注意車前狀況所致，依法應負損害賠償之
    責任。
２、第三人黃柏堯於車禍當時係隨身攜帶駕駛執照，且處理之員警於到達車禍現場之
    後，上訴人卻留置車內不願下車配合製作警訊筆錄，承辦之員警因而懷疑上訴人
    酒後精神恍忽，便要求渠測試酒精濃度測試，而訴外人黃柏堯既未遭要求作測試
    ，自無「無法通過員警酒測」之情事。
３、上訴人於九十二年五月十五日庭訊時表示：「承辦本件車禍之員警不諳關於行車
    安全距離之規定為何，怎能寫報告送鑑定。」云云。實則，本件車禍係於訴外人
    黃柏堯所駕駛之小客車在路口等紅燈時，遭上訴人駕駛之小客車違規自後方撞擊
    致衝向前方之車輛而受損，亦即上訴人在前方交通號誌轉換為紅燈時，並未將其
    所駕駛之小客車減速慢行，況訴外人黃柏堯所駕駛之小客車當時為靜止狀態，亦
    無「行車安全距離」可言。
(三)本件受損車號為ＣＤ—４７１０小客車之修復費用，前經台灣區汽車修理工業同
    業公會鑑定為新台幣（下同）九萬五千二百六十元在案，與被上訴人實際所支出
    之費用一十四萬三千元之差額甚鉅，該鑑定結果為被上訴人不能認同，其理由如
    下：
１、蓋「負損害賠償責任者，除法律另有規定或契約另有訂定外，應回復他方損害發
    生前之原狀。因回復原狀而應給付金錢者，自損害發生時起，加給利息。第一項
    情形，債權人得請求支付回復原狀所必要之費用，以代回復原狀」，此於民法第
    二百十三條定有明文。
２、台灣區汽車修理工業同業公會所鑑定之修復費用，係以一般（非原廠）零件之價
    格估算，系爭車號為ＣＤ—４７１０之小客車於受損前均使用原廠之零件，上訴
    人自應依民法第二百十三條第一項「應回復他方損害發生前之原狀」之規定，以
    原廠零件之費用回復被上訴人損害發生前之原狀。
三、證據：援用原審之立證方法，並補提照片影本七張、統一發票影本一件、台灣懷
    特公司關於系爭車輛之工作單影本一件為證。
丙、本院依職權向國道公路警察局第六警察隊調閱本件事故全部之相關筆錄、現場圖
    及證物。
    理    由
甲、程序方面：
一、按送達，於應受送達人之住居所、事務所或營業所行之；送達不能依前述方法為
    之者，得將文書寄存送達地之自治或警察機關，並作送達通知書兩份，一份黏貼
    於應受送達人住居所、事務所、營業所或其就業處所門首，另一份置於該送達處
    所信箱或其他適當位置，以為送達；民事訴訟法第一百三十六條第一項前段、第
    一百三十八條第一項分別定有明文。經查，上訴人之住所係設於台北縣新店市○
    ○街三三巷二三號六樓，有上訴人之
    次所發通知書及原審之判決書亦均因郵遞人員無法會晤上訴人，而以上述寄存送
    達之方式合法送達上訴人，此亦有送達證書三紙附於原審卷內可查，是上訴人主
    張原審未經合法送達程序而作成違法判決，洵屬無據。
二、又按在第二審為訴之變更或追加，因涉及審級利益問題，非經他造同意，不得為
    之，為民事訴訟法第四百四十六條第二項前段所明定。經查，上訴人於本院最後
    一次言詞辯論審理庭時，始提起妨害自由之侵權行為之反訴，此有本院九十二年
    七月十日之言詞辯論筆錄一件在卷可憑。惟觀之上訴人反訴內容所載，其所指之
    侵權行為人係訴外人黃柏堯，而本件之被上訴人為丙○○，是上訴人提起本件反
    訴，已有未合。再者，被上訴人丙○○亦於本院審理時明確表示不同意上訴人前
    揭所提起之反訴，此亦有上開言詞辯論筆錄可查；從而，參之前揭條文規定意旨
    ，
    本件上訴人提起之反訴，本院自不應准許，附此敘明。
乙、得心證之理由：
一、本件被上訴人起訴主張：按被上訴人之子即訴外人黃柏堯於九十年十一月五日晚
    間十一時，駕駛被上訴人所有車號為ＣＤ—４７１０之小客車，由南朝北方向行
    經北二高安坑交流道出口處停等紅綠燈時，遭上訴人駕駛之車號為ＦＡ—３８７
    ９之小客車違規自後方撞擊，致衝向前方之車輛而受損，上訴人依法自應負損害
    賠償之責任；又被上訴人所有小客車之修復費用經鑑定為九萬五千二百六十元，
    與被上訴人實際所支出之費用一十四萬三千元差額甚鉅，上訴人應依民法第二百
    十三條之規定，以原廠零件之費用回復被上訴人於損害發生前之原狀等語。
二、上訴人則以：本件事故發生時，訴外人黃柏堯未將排檔桿置於空檔，僅以腳置於
    煞車板上，而疏忽閃失腳鬆離煞車板，致衝撞前方車輛，又回撞上訴人之車輛，
    造成上訴人嚴重損傷，故依民法第二百三十四條及第二百二十七條等規定行使抵
    銷權或損害賠償權，且訴外人黃柏堯並無駕照，亦無法通過警員酒測，系爭肇事
    責任及車輛估修之鑑定結果亦不正確等語，資為抗辯。
三、按汽車在同一車道行駛時，除擬超越前車外，後車與前車之間應保持隨時可以煞
    停之距離；又汽車行駛時，駕駛人應注意車前狀況及兩車併行之間隔，並隨時採
    取必要之安全措施，道路交通安全規則第九十四條第一項、第三項分別定有明文
    。經查，被上訴人所有而由訴外人黃柏堯所駕駛之系爭小客車，於九十年十一月
    五日晚間十一時許，在由南朝北方向之北二高安坑交流道出口處停等紅綠燈時，
    遭上訴人駕駛之車輛自後方撞擊，致被上訴人所有之系爭小客車推撞其前方之車
    輛而受損等節，業據被上訴人於本院審理時陳明甚詳，並有內政部警政署國道公
    路警察局第六警察隊九十一年十一月二十二日公警國六交字第０九一００一七二
    一０號函所附之道路交通事故調查表（含事故現場圖）影本一件、調查筆錄影本
    二件及現場照片十一張附卷可稽。而觀之前揭公路警察局函所附關於上訴人部分
    之調查筆錄所載，上訴人陳稱：「我經過肇事地點．．．當時紅燈，我前方車子
    停住，我踩剎車不及，推撞前方車ＣＤ─４７１０．．．，我推撞自小客ＣＤ
    ─４７１０號前方有一部自小客，車號不詳，也有被撞擊，自行離去．．．」等
    語，核與訴外人黃柏堯於本院行準備程序時證稱：「（法官問證人：是否可詳述
    當日事故之經過情形？）當天紅燈停下來，已經有一陣子，不知為何後車撞上來
    ，力量非常大，這是第一次撞擊。因為撞擊力很大，所以我的車子又推撞到前面
    的車子，這是第二次撞擊，第二次撞擊以後，我彈回來以後就停住，沒有再撞到
    上訴人的車子．．」等語，及現場處理本件系爭肇事事宜之警員盧建文證稱：「
    （法官問證人並提示肇事現場圖，問本件事故是否由你處理？）本件是由我處理
    的，我接到通報到現場處理時，只有兩部車子，後面那部車的駕駛人還在車上，
    沒有下來，我就請他下來陳述事故之經過，大概的經過情形是，兩部車前面的紅
    綠燈，顯示紅燈後，前面的車輛停下來，後面的車子煞車不及而追撞前面的車子
    。」、「有幫上訴人作酒測，上訴人沒有喝酒。黃柏堯先生的部分沒有作酒測，
    因為我們訊問過程，沒有聞到酒味，而且我們筆錄上也有問他相關的問題，關於
    駕照的部分，是由作筆錄的同事來處理，筆錄上應該有記載。紅燈停下來，不要
    撞到就好了，我不知道法律是否有作規定。第一台車即證人黃柏堯先生所駕駛之
    車輛，車輛前有碎片。」等語相符，此則有本院九十一年十二月十二日準備程序
    筆錄在卷可憑，是上訴人駕駛車輛未與前車保持隨時可以煞停之距離，且未注意
    車前狀況，並隨時採取必要之安全措施，而有違前揭道路交通安全規則第九十四
    條第一項、第三項之規定而致本件事故之發生，訴外人黃柏堯駕駛本件系爭車輛
    則無肇事因素等情甚明；又台灣省台北縣區車行車事故鑑定委員會關於本件肇事
    分析之認定亦同此意見，此亦有前開鑑定委員會所出具之北鑑字第九０二五二八
    號鑑定意見書一件附於原審卷內可查。綜上，本件上訴人應負完全之肇事責任，
    已甚明顯，故上訴人請求傳訊證人公路警察局第六警察隊木柵分隊分隊長藍慶煌
    ，及聲請將本件事故再送鑑定，核均無必要。而上訴人主張訴外人黃柏堯駕車回
    撞上訴人所駕駛之車輛一節，則未舉證以實其說，且訴外人黃柏堯並非本件當事
    人，上訴人亦非車號ＦＡ─３８７９車輛之所有權人，是其主張行使抵銷權或損
    害賠償請求權，亦顯屬無據。
四、按物被毀損時，被害人除得依民法第一百九十六條請求賠償外，並不排除民法第
    二百十三條至第二百十五條之適用；依民法第一百九十六條請求賠償物被毀損所
    減少之價額，得以修復費用為估定之標準，但以必要者為限（例如：修理材料以
    新品換舊品，應予折舊）。被害人如能證明其物因毀損所減少之價額，超過必要
    之修復費用時，就其差額，仍得請求賠償，最高法院七十七年度第九次民事庭會
    議決議（一）可資佐參。經查，被上訴人所有之系爭車輛係
    出廠，因本件事故而支出修車費用十四萬三千元等節，有被上訴人之行車執照及
    統一發票影本各一件在卷可憑，而本院將前揭被上訴人之行車執照、公路局警察
    大隊對系爭車輛於事故後所立即拍攝之照片十一張、上訴人與訴外人黃柏堯之調
    查筆錄二件及被上訴人於事故後將系爭車輛送原廠估修之估修單項目送鑑定之結
    果，扣除零件之折舊費用後，認修復被上訴人所有之系爭車輛之合理費用為九萬
    五千二百六十元，此有台灣區汽車修理工業同業公會九十二年四月八日九二區汽
    工（同）字第九二０四九號函一件附卷可查。上訴人雖主張前開鑑定結果所採用
    之基準為協陽企業有限公司開立之估價單，並非被上訴人實際送修之台灣懷特有
    限公司所開立之估價單，且被上訴人業已減縮起訴標的金額，故本件鑑定已無實
    質意義，應以現車鑑定為合理云云。惟本院將系爭車輛送鑑定之資料尚包括公路
    局警察大隊對系爭車輛於事故後所立即拍攝之照片十一張及上訴人與訴外人黃柏
    堯之調查筆錄二件，則鑑定單位自會斟酌相關資料而決定何項目應列為修復費用
    之項目，而協陽企業有限公司所開立估修單所列項目，係事故發生後即時送修所
    列之資料，自然較被上訴人於事後再送台灣懷特有限公司所開立之估價單為準確
    ，至上訴人主張應現車鑑定一節，因系爭車輛業已修復，且事隔肇事當時業已時
    日久遠，對本案事實之釐清並無助益，是上訴人聲請傳訊協陽企業有限公司之負
    責人林茂生及聲請現車鑑定，均核無必要。又被上訴人主張台灣區汽車修理工業
    同業公會所鑑定之修復費用，係以一般（非原廠）零件之價格估算，上訴人自應
    依民法第二百十三條第一項「應回復他方損害發生前之原狀」之規定，以原廠零
    件之費用回復被上訴人損害發生前之原狀云云。惟按當事人主張有利於己之事實
    者，就其事實有舉證之責任，民事訴訟法第二百七十七條定有明文，查本件系爭
    車輛修復費用之鑑定單位係依本院所交付之多項資料，綜合鑑定後，再扣除零件
    之折舊之費用，而估算合理之修復費用業如前述，被上訴人既未能於本院審理時
    提出證據證明其所有之系爭車輛因毀損所減少之價額，超過前揭鑑定單位所認定
    之必要之修復費用，參照前揭前揭條文及最高法院七十七年度第九次民事庭會議
    決議內容，本件系爭車輛之估修費用自應以九萬五千二百六十元為必要之修復費
    用。
五、綜上所述，被上訴人依侵權行為損害賠償之法律關係，請求上訴人給付九萬五千
    二百六十元，為有理由，應予准許，逾此部分之請求，為無理由，應予駁回。原
    審就超出上開應准許之部分，為上訴人敗訴之判決，自有未洽，上訴意旨就此部
    分指摘原判決不當，求予廢棄改判，為有理由。至於上開應准許部分，原審判命
    上訴人給付，核無違誤，上訴意旨就此部分仍執陳詞，指摘原判決不當，求予廢
    棄，為無理由，應予駁回此部分之上訴。
六、據上論結，本件上訴為一部有理由，一部無理由，依民事訴訟法第四百三十六條
    之一第三項、第四百五十條、第四百四十九條第一項、第七十九條但書，判決如
    主文。
中      華      民      國    九十二    年      七      月    三十一    日
                                    民事第六庭審判長法官  林惠瑜
                                                    法官  郭美杏
                                                    法官  黃蓓蓓
右為正本係照原本作成。
本件不得上訴。
中      華      民      國    九十二    年      七      月    三十一    日
                                              法院書記官  柯金珠                                                                                         E


司法院資訊處製作；財團法人民間司法改革基金會備份。
